臺灣高等法院臺南分院刑事判決
109年度交上易字第668號
上  訴  人  臺灣嘉義地方檢察署檢察官
被      告  林東呈
上列上訴人因被告過失傷害案件，不服臺灣嘉義地方法院109年
度交易字第89號中華民國109年10月12日第一審判決（起訴案號
：臺灣嘉義地方檢察署109年度偵字第975號），提起上訴，本院
判決如下：
    主  文
上訴駁回。
    理  由
一、公訴意旨略以：被告林東呈於民國108年8月5日7時45分許，
    駕駛車牌號碼000-00號營業遊覽大客車（下稱甲車），沿嘉
    義市垂楊路由西向東行駛，途經上開道路與嘉義市彌陀路、
    體育路交岔路口（下稱系爭路口）時，原應注意駕駛人應注
    意車前狀況並保持安全間隔，隨時採取必要之安全措施，而
    依當時天候晴、路況無障礙、視線良好，並無不能注意之情
    事，竟疏未注意及此，適有告訴人涂煌陽騎乘車牌號碼000-
    000號普通重型機車（下稱乙機車）沿上開垂楊路同向行駛
    在前，兩車閃避不及而擦撞，涂煌陽人車倒地而受有右胸挫
    傷、左肘擦傷等傷害。因認被告涉有刑法第284條前段之過
    失傷害罪嫌等語。
二、按犯罪事實依證據認定之，無證據不得認定犯罪事實；不能
    證明被告犯罪者，應諭知無罪之判決；刑事訴訟法第154條
    第2項、第301條第1項分別定有明文。次按，認定不利於被
    告之事實須依積極證據，苟積極證據不足為不利於被告事實
    之認定，即應為有利被告之認定，更不必有何有利之證據；
    又犯罪事實之認定，應憑證據，如無相當之證據，或證據不
    足以證明，自不得以推測或擬制之方法，以為裁判之基礎（
    最高法院30年上字第816號、40年台上字第86號判決意旨參
    照）。再按檢察官就被告犯罪事實，應負舉證責任，並指出
    證明之方法，亦為刑事訴訟法第161條第1項所明定。因此，
    檢察官對於起訴之犯罪事實，應負提出證據及說服之實質舉
    證責任，倘其所提出之證據，不足為被告有罪之積極證明，
    或其指出證明之方法，無從說服法院以形成被告有罪之心證
    ，基於無罪推定之原則，自應為被告無罪判決之諭知（最高
    法院92年台上字第128號判決意旨參照）。　　
三、公訴意旨認被告涉有上開罪嫌，無非係以：㈠被告之供述、㈡
    證人即告訴人涂煌陽之證述、㈢天主教聖馬爾定醫院診斷證
    明書、㈣道路交通事故現場圖、道路交通事故調查報告表㈠、
    ㈡、現場及車損照片為其論據。訊據被告固坦認有於前揭時
    、地，駕駛甲車與告訴人所騎乘之乙機車發生車禍事故，並
    造成告訴人受有上開傷勢之事實不諱，惟堅詞否認有何過失
    傷害犯行，辯稱：本件車禍事故我沒有過失等語。
四、經查：
　㈠被告確於前揭時、地駕駛甲車，與告訴人所騎乘乙機車發生
    車禍事故，致告訴人人車倒地，因而受有「右胸挫傷、左肘
    擦傷」之事實，業據被告坦承不諱，並經證人即告訴人涂煌
    陽於警詢時（警卷第5頁）證述屬實，且有天主教聖馬爾定
    醫院診斷證明書1紙（警卷第10頁）、嘉義市政府警察局第
    二分局道路交通事故現場圖、道路交通事故調查報告表㈠、㈡
    各1份（警卷第12-14頁）、現場及車損照片30張（警卷第16
    -23頁）附卷可稽。是此部分事實，堪信為真實。
　㈡按為提昇交通工具效能以促進交通快捷迅速，並兼顧維護交
    通秩序以保障公眾行的安全，凡參與交通之車輛駕駛人、行
    人及其他使用道路者，均負有預防危險發生之注意義務，故
    任何駕駛人、行人或其他使用人，均可信賴其餘參與交通或
    使用道路者，亦能遵守交通規則，並互相採取謹慎注意之安
    全行為。本此信賴原則，任一參與交通或使用道路之人並無
    必須預見其他參與交通或使用道路者之違規或不安全行為，
    以防止事故發生之注意義務；如信賴他人因遵守交通規則將
    為一定行為，而採取相對應之適當措置時，即可認已盡其注
    意義務。然於有充分餘裕得以迴避事故之發生者，既尚能在
    於己無損之情況下，採取適當舉措以避免損害他人之生命、
    身體及其他財產利益，基於社會相當性之考量，始有防免事
    故發生之注意義務（最高法院96年度台上字第6159號判決意
    旨參照）。準此，關於他人違規或不安全行為所導致之危險
    ，僅就可預見，且有充足時間可採取適當之措施以避免結果
    之發生時，方負其責任，而對於他人突發不可知之違規或不
    安全行為並無防止之義務，若事出突然，行為人依當時情形
    ，不能注意時，縱有結果發生，仍不得令負過失責任。
　㈢原審於109年8月19日當庭勘驗系爭路口監視器錄影光碟，勘
    驗結果（原審卷第125-131頁）略以：
　⒈7時44分18秒：
　　告訴人騎乘之乙機車出現於影像中，此時告訴人位於被告所
    駕駛甲車之右前方（原審卷第126頁圖2）。
　⒉7時44分19秒：
　　告訴人騎乘之乙機車與被告駕駛之甲車平行（原審卷第127
    頁圖3）。
　⒊7時44分19秒：
　　告訴人騎乘之乙機車逐漸往左偏《此時告訴人騎乘之乙機車
    位置在被告所駕駛甲車之右後方位置》（原審卷第127頁圖4
    ）。
　⒋7時44分19秒：
　　告訴人騎乘之乙機車左側與被告駕駛之甲車右側發生擦撞（
    原審卷第128頁圖5）。
　⒌7時44分19至20秒：
　　告訴人騎乘之乙機車重心不穩並傾斜（原審卷第128-129頁
    圖6、圖7）。
　⒍7時44分20秒：
　　告訴人騎乘之乙機車人、車倒地（原審卷第129頁圖8）。
　㈣觀諸上開勘驗內容，可見被告駕駛甲車行經系爭路口前，甲
    車係行駛在垂楊路中線車道上，乙機車則騎駛在甲車右前方
    之垂楊路機車優先道上，亦即甲車與乙機車係同向、分別行
    駛在不同車道上。嗣於兩車駛入系爭路口時，甲車車頭已超
    過乙機車，因乙機車突然往左偏駛，致乙機車左側車身擦撞
    甲車右側中間車身《即遊覽車放置行李、後車門處》，告訴人
    因而人、車倒地。由此可知，被告對於騎駛在甲車車旁《約
    甲車車身中間處，已在甲車駕駛座之右後方》、原在不同車
    道之乙機車，突然向左偏駛之行為，是否有預見可能性，並
    有充足時間可採取適當之措施，以避免結果之發生，即有疑
    問。
　㈤證人即告訴人涂煌陽雖於警詢時陳稱：我沿垂楊路西向東行
    駛在機車慢車道，至系爭路口時，沒有打方向燈要至待轉區
    待轉時，乙機車左側車身與沿同向行駛之甲車右側車身發生
    碰撞等語（見警卷第6頁），是依照告訴人所述之情節，告
    訴人騎駛至系爭路口之目的，係想要在系爭路口左轉，並欲
    先至系爭路口同向右前方之待轉格兩段式左轉。然查，觀之
    卷附系爭路口照片（原審卷第151頁），告訴人若欲前至系
    爭路口待轉格兩段式左轉，則需要再往右前方騎駛，始能抵
    達該待轉格（原審卷第127頁圖4紅色畫線部分、第151頁黃
    色畫線區塊），而依上開勘驗之結果，告訴人於駛入系爭路
    口時，非但不朝右前方騎駛，反係突然往左偏駛。依此，本
    件並無告訴人所述欲前往待轉格進行待轉之情形，應可認定
    。
　㈥又嘉義市東區垂楊路《有內側車道、中線車道、外側車道及機
    車優先道》之內側及中線車道上，均劃設黃色字體「禁行機
    車」標誌，有上開現場照片1張（警卷第16頁上圖）可考，
    依道路交通安全規則第99條第2項第1款規定：「機車行駛至
    交岔路口，其轉彎，應依標誌或標線之規定行駛：內側車道
    設有禁行機車標誌或標線者，應依兩段方式進行左轉，不得
    由內側或其他車道左轉」。據此，告訴人騎乘乙機車駛入系
    爭路口時，必須先騎駛至系爭路口位於告訴人同向右前方之
    待轉格，以兩段式方式左轉，惟告訴人卻未遵守此項規定，
    反係於駛入系爭路口後直接往左側偏駛，致與甲車發生擦撞
    ，是告訴人顯然違反上開道路交通安全規則之規定，並違規
    在先。
　㈦再查，被告駕駛之甲車駛入系爭路口後，與告訴人騎乘之乙
    機車發生擦撞前，甲車與乙機車是保持並行狀態《乙機車位
    於甲車右側車身中間處》，有上開勘驗照片（原審卷第127頁
    上圖3）可憑。而於兩車並行行駛中，因告訴人乙機車突然
    往左偏駛，致與始終直行在其左側之甲車發生擦撞，明顯可
    見係因告訴人騎乘之乙機車行經系爭路口時，未遵守兩車並
    行間隔而貿然左偏，始發生本件車禍事故。又衡諸一般汽車
    駕駛人於直行行駛中，通常只會專注在視線前方之狀況，故
    被告對於在甲車駕駛座右後方之乙機車，突然且無預兆（告
    訴人自承未打方向燈）偏向甲車之行為，實難防範及注意，
    亦即被告縱使已盡善良管理人之注意，亦無法有充足時間採
    取避免危險發生之措施，自難認被告於案發時，有履行前開
    注意義務之能力（即無迴避可能性）。承上說明，被告應無
    違反「未注意車前狀況及兩車並行之間隔」之注意義務。從
    而，公訴意旨認：被告對於「同向行駛在前」之乙機車，有
    未注意車前狀況並保持安全間隔之過失等情，容有誤會。
　㈧另本件車禍事故經送交通部公路總局嘉義區監理所嘉雲區車
    輛行車事故鑑定會、交通部公路總局車輛行車事故鑑定覆議
    會鑑定結果，均認為：「涂煌陽駕駛普通重型機車，行經內
    側車道劃有『禁行機車』標字、『機慢車左轉待轉區』標線之行
    車管制號誌交岔路口，未依兩段式左轉不當，為肇事原因。
    被告駕駛出租遊覽車，無肇事因素」等語，有交通部公路總
    局嘉義區監理所109年6月8日嘉監鑑字第1090067809號函暨
    鑑定意見書（原審卷第41-44頁）、交通部公路總局109年7
    月23日路覆字第1090080112號函暨覆議意見書（原審卷第63
    -67頁）在卷可參，益徵本件車禍發生之肇事原因，應係告
    訴人未依規定兩段式左轉所致，被告並無任何過失甚明。
　㈨至告訴人於原審時雖請求送請學術單位為本件肇事責任之車
    禍鑑定云云，惟被告就車禍事故之發生，無肇事因素，並無
    過失責任，業經本院認定如前，故本件已無再送請學術單位
    鑑定肇事責任之必要，附此敘明。
五、綜上所述，公訴意旨就被告涉犯前揭過失傷害犯行所提出之
    證據，尚未達到通常一般之人均不致有所懷疑，而得確信被
    告確有其所指上開犯行之心證程度。此外，復無其他積極證
    據足認被告有過失傷害之犯行，揆諸前揭法條及判決意旨，
    即屬不能證明被告犯罪，自應為被告無罪之諭知。
六、原審為被告無罪之判決，其認事用法，核無違誤。檢察官依
    告訴人請求上訴意旨以：原判決未考量肇事地點離體育路待
    轉區約15至24公尺，依此距離，告訴人如未遭甲車碰撞，隨
    時可進入體育路待轉區，故原判決認定與事實不符。且告訴
    人第一次閃過甲車之碰撞，第二次告訴人待在車後，見甲車
    車尾未通過，馬上轉回來，原判決未查明案發實情，置告訴
    人權益於不顧等語為由，而指摘原判決不當，為無理由，應
    予駁回。
據上論斷，應依刑事訴訟法第368條，判決如主文。
本案經檢察官陳則銘提起公訴，檢察官陳昱奉提起上訴，檢察官
劉榮堂到庭執行職務。
中　　華　　民　　國　　110 　年　　3 　　月　　4 　　日
                  刑事第三庭    審判長法　官  陳連發
                                      法　官  何秀燕
                                      法　官  洪榮家
以上正本證明與原本無異。
不得上訴。
　　　　　　　　　　　　　　　　　　　書記官  謝麗首
中　　華　　民　　國　　110 　年　　3 　　月　　4 　　日